臺灣高等法院刑事裁定
110年度聲再字第311號
聲請再審、
重新審理及
聲明異議人
即受裁定人  張志豪



上列聲請人因聲請定其應執行刑及易科罰金案件，對於本院110
年度抗字第573號，中華民國110年4月29日駁回抗告之確定裁定
（原審案號：臺灣臺北地方法院110年度聲更一字第5號），聲請
再審及重新審理、聲明異議，本院裁定如下：
    主  文
再審及重新審理之聲請、聲明異議均駁回。 
    理  由
一、本件聲請再審、重新審理及聲明異議意旨略以：受裁定人張
    志豪（下稱聲請人）於前接獲本院刑事裁定判決（案號如前
    表列），毒品危害防制條例案件以臺灣新北地方法院以109
    年度審簡字第387號。以刑事訴訟法第420條，一、適用法規
    顯有錯誤，並足以影響裁定之結果者。二、因發現確實之新
    證據足以影響裁定之結果，聲請重新審理，應於裁定確定送
    達後30日內提起，但聲請之事由，知悉在後者，自知悉之日
    起算。按毒品危害防制條例第20條之規定於民國109年公布
    ，同年7月15日施行，自5年後改為3年後再犯之罪適用前2項
    規定，僅就行為人再施用毒品得適用初犯處遇，此一刑事寬
    厚政策意旨在幫助施用毒品者，戒除毒癮，非為懲戒行為人
    ，但反觀本案之判決確定日期為109年9月8日，故此即造成
    本案嚴重失衡，不符比例原則之結果。刑法第一編第一章第
    2條（從舊從輕主義）行為後法律有變更者，適用行為時之
    法律，但行為後之法律有利於行為人者，適用最有利於行為
    人之法律。且中央法規標準法第四章法規之適用（特別法優
    於普通法）法規對其他所規定之同一事項而為特別之規定者
    ，應優先適用之。其他法規修正後，仍優先適用。中央法規
    標準法第18條（從新從優原則）稱處理程序，係指主管機關
    處理人民聲請許可案件之程序而言，並不包括行政救濟之程
    序在內，故主管機關受理人民聲請許可案件，其處理程序終
    結後，在行政救濟程序進行中法規有變更者，仍應適用實體
    從舊程序從新之原則處理。刑法第2條（從舊從輕主義）行
    為後法律有變更者，適用最有利於行為人之法律。綜上所述
    ，聲請人按刑事訴訟法第420條、聲請重新審理，並且依刑
    事訴訟法第484條規定聲請聲明異議，聲請人依刑法「從新
    從輕，有利被告」之公義原則。惟該案最終裁判確定日期為
    109年9月8日，應可適用新法，請准重新審酌聲請更刑為觀
    察、勒戒，令聲請人得免續受徒刑云云。
二、經查：
　㈠本件聲請人前經臺灣臺北地方法院以110年度聲更一字第5號
    裁定就其所犯毒品危害防制條例2罪所處之刑，定其應執行
    之刑為有期徒刑9月，刑期11分之5，如易科罰金，以新臺幣
    1仟元折算1日；另11分之6，如易科罰金，以新臺幣3仟元折
    算1日。聲請人不服提起抗告，經本院以110年度抗字第573
    號裁定抗告駁回確定在案，有該刑事裁定書、前案紀錄表及
    刑事科分案室電話紀錄查詢單附卷可稽（見本院卷第1、3、
    15至25頁），合先敘明。
　㈡聲請再審部分：
　1.按再審係對於實體上之確定判決聲請救濟之方法，當事人得
    聲請再審者，以確定判決為限，此觀刑事訴訟法第420條至
    第422條之規定自明。是以聲請再審之客體，應限於實體之
    確定判決，裁定自不得作為聲請再審之對象（最高法院109
    年度台聲字第174號裁定意旨參照）。
  2.查聲請人就本院110年度抗字第573號駁回其抗告之裁定，具
    狀依刑事訴訟法第420條規定向本院聲請再審，依上開規定
    ，其聲請再審之程序即屬違背規定，且無從補正，應予駁回
    。又本件聲請再審既然顯不合法，即無依刑事訴訟法第429
    條之2規定通知聲請人及檢察官到場聽取意見之必要，併此
    敘明。
　㈢聲請重新審理部分：
　1.按毒品危害防制條例第20條之1第1項規定：「觀察、勒戒及
    強制戒治之裁定確定後，有下列情形之一，認為應不施以觀
    察、勒戒或強制戒治者，受觀察、勒戒或強制戒治處分之人
    ，或其法定代理人、配偶，或檢察官得以書狀敘述理由，聲
    請原裁定確定法院重新審理：一、適用法規顯有錯誤，並足
    以影響裁定之結果者。二、原裁定所憑之證物已證明為偽造
    或變造者。三、原裁定所憑之證言、鑑定或通譯已證明其為
    虛偽者。四、參與原裁定之法官，或參與聲請之檢察官，因
    該案件犯職務上之罪，已經證明者。五、因發現確實之新證
    據足認受觀察、勒戒或強制戒治處分之人，應不施以觀察、
    勒戒或強制戒治者。六、受觀察、勒戒或強制戒治處分之人
    ，已證明其係被誣告者」，係關於觀察、勒戒及強制戒治之
    裁定確定後之特別救濟程序，因此，倘對非「命觀察、勒戒
    或強制戒治」之確定裁定聲請重新審理，自非合法。 
  2.依聲請人之刑事聲請重新審理狀上載明之案號：「110年度
    抗字第573號」，且其內容亦載：之前接獲本院刑事裁定（
    案號如前表列）等語（見本院卷第5、7頁），聲請人顯係對
    本院110年度抗字第573號確定裁定聲請重新審理，此與聲請
    重新審理者應以「命觀察、勒戒或強制戒治」之確定裁定為
    限之規定不符。揆諸前揭說明，其聲請於法不合，且無從補
    正，應予駁回。
　㈣聲明異議部分：
　1.按受刑人或其法定代理人或配偶以檢察官執行之指揮為不當
    者，得向諭知該裁判之法院聲明異議，刑事訴訟法第484條
    定有明文。所謂「檢察官執行之指揮不當」，係指就執行之
    指揮違法及執行方法不當等情形而言。判決、裁定確定後即
    生效力，檢察官如依確定判決、裁定內容指揮執行，自難指
    檢察官執行之指揮為違法或其執行方法不當（最高法院105
    年度台抗字第940號裁定意旨參照）。又刑事訴訟法第484條
    所規定聲明異議，係指檢察官根據確定判決時，關於刑之執
    行或執行方法，其執行之指揮有違法或不當情形，始得為之
    。易言之，凡對於確定判決認定事實之錯誤，法律設有再審
    救濟制度，對於確定判決適用法律之錯誤，法律設有非常上
    訴救濟制度，兩者均與刑之執行或執行方法有指揮違法或不
    當情形迥異，非屬聲明異議範圍，尚不得循刑事訴訟法第48
    4條聲明異議（最高法院97年度台抗字第356號裁定意旨參照
    ）；又判決確定後即生效力，檢察官如依確定判決內容為指
    揮執行，自難指檢察官執行之指揮為違法或其執行方法不當
    。而刑罰之執行，除法院之確定判決或定執行刑之確定裁定
    有違法情事，經非常上訴或再審程序，加以撤銷或變更者外
    ，檢察官應依指揮書附具之確定裁判書指揮刑罰之執行（最
    高法院105年度台抗字第178號裁定意旨參照）。又刑事訴訟
    法第484條所稱「諭知該裁判之法院」，乃指對被告之有罪
    判決，於主文內實際宣示其主刑、從刑之裁判而言，若判決
    主文並未諭知主刑、從刑，係因被告不服該裁判，向上級法
    院提起上訴，而上級法院以原審判決並無違誤，上訴無理由
    ，因而維持原判決諭知「上訴駁回」者，縱屬確定之有罪判
    決，但因對原判決之主刑、從刑未予更易，其本身復未宣示
    如何之主刑、從刑，自非該條所指「諭知該裁判之法院」（
    最高法院79年台聲字第19號、104年度台聲字第34號、106年
    度台抗字第305號等裁定意旨參照）。
　2.本院110年度抗字第573號聲請定其應執行刑及易科罰金案件
    業已確定，具有實質之確定力，非經非常上訴或其他適法程
    序予以撤銷或變更，不得再行爭執，檢察官依法據以執行，
    自難認檢察官執行之指揮為違法或其執行方法不當。故聲請
    人就本院110年度抗字第573號「確定」裁定向本院所為聲明
    異議之主張，於法不合。況依據前揭說明，本院前開駁回抗
    告裁定主文係「抗告駁回」，對原裁定之主刑未予更易，本
    身復未宣示如何之主刑，自非本件「諭知該裁判之法院」，
    則聲請人誤向本院聲明異議，程序上亦有未合。
　㈤綜上所述，本院110年度抗字第573號確定裁定，非屬聲請人
    得以聲請再審、重新審理及聲明異議之客體，故聲請人對該
    判決提起再審聲請、重新審理及聲明異議，均屬違背程序規
    定而屬不合法，依法均應予駁回。
據上論斷，應依刑事訴訟法第433條前段、第486條、毒品危害防
制條例第20條之1第4項前段，裁定如主文。
中　　華　　民　　國　　110 　年　　7 　　月　　14　　日
                  刑事第二十五庭審判長法　官  邱滋杉
                                      法　官  文家倩
                                      法　官  黃翰義
以上正本證明與原本無異。
不得抗告。
                                      書記官  邱鈺婷
中　　華　　民　　國　　110 　年　　7 　　月　　20　　日